【裁判字號】    92,訴緝,209
【裁判日期】    921225
【裁判案由】    偽造文書等
【裁判全文】
臺灣板橋地方法院刑事判決                        九十二年度訴緝字第二九號
    公  訴  人  臺灣板橋地方法院檢察署檢察官
    被      告  乙○○
右列被告因偽文書等案件，經檢察官提起公訴（九十一年度偵字第二三一、八七二號
），本院判決如左：
    主  文
乙○○意圖為自己不法之所有，而侵占離本人所持有之物，處罰金參仟元，如易服勞
役，以佰元折算壹日。又行使偽造私文書，足以生損害於他人，處有期徒刑伍月，
如易科罰金，以參佰元折算壹日。中日當鋪之「當票」（壹式貳份）上偽造之「甲○○」簽名各壹枚、指印各壹枚，中日當鋪之「檯帳」上偽造之「甲○○」簽名壹枚、
指印壹枚均沒收。
    事  實
一、乙○○有違反藥物藥商管理法之前科，執行完畢已逾五年。其於民國九十年八月
    中旬某日，在台北縣土城市○○道路旁，拾獲「二青機械有限公司」（下稱二青
    公司，起訴書誤認為丙○○）所有之ＢＩ─九二０二號自用小客車之車牌二面（
    該車牌所屬之自小客車係二青公司所有，交付丙○○使用，於九十年五月十四日
    上午十一時許，在台北縣土城市○○路十二巷三十二號前遭不明人士竊取，並將
    該車牌留置在上開環河道路旁），為脫離丙○○本人持有之物。竟意圖為自己不
    法之所有，將上開車牌二面攜返台北縣三峽鎮○○路○段三三０之三號住處予以
    侵占入己，並懸掛於自己所有之車號ＲＶ─八六八０號（已註銷車牌）自用小客
    車上，以逃避警方之違規舉發。
二、乙○○於九十年八月初某日，在台北縣鶯歌鎮○○街二十七號四樓，向其弟甲○○借用八Ｎ－三一八二號自用小客車一部，言明使用數日即歸還。竟另行意圖為
    自己不法之所有，未依限歸還，並於九十年十月間某日，在台北縣三峽鎮○○路
    ○段三三０之三號住處，變易原持有為所有之意思，將該車號八Ｎ－三一八二號
    自用小客車侵占入己；又基於行使偽造文書之犯意，於九十年十一月十日，在台
    北縣鶯歌鎮○○路六０六號詹俊良所開設之「中日當鋪」內，於當票（一式二份
    ）上偽造「甲○○」之簽名各一枚、指印各一枚，持以行使冒稱係「甲○○」本
    人，而將上開屬甲○○所有之自用小客車典當，得款新台幣（下同）三十三萬元
    供己花用；又另基於偽造署押之犯意，在中日當鋪記載各典當人資料之「檯帳」
    上偽造「甲○○」之簽名、指印各一枚，以確認該登載資料之正確性，均足以生
    損害於甲○○及「中日當鋪」詹俊良。嗣於九十年十二月六日上午十一時三十分
    許，在台北縣三峽鎮台三線南下二十七公里旁工地內為警查獲，並扣得上開侵占
    所得之ＢＩ－九二０二號車牌二面。
三、案經被害人丙○○、甲○○訴由台北縣政府警察局三峽分局報請台灣板橋地方法
    院檢察署檢察官偵查起訴，審理中本院傳拘未到，於九十一年八月二日發布通緝
    ，於九十二年一月六日下午二時三十分，在國道三號高速公路南下一百二十公里
    處為警緝獲到案；經交保後又傳拘未到，再經本院於九十二年八月二十二日發布
    通緝，於九十二年十一月五日下午二時三十分，在台北縣蘆洲市鷺江國中內為警
    緝獲到案。
    理  由
一、訊據被告乙○○對於右揭犯罪事實，於本院審理中坦承不諱，核與被害人丙○○
    、甲○○、詹俊良之指訴，及證人邱朝裕、李碧珊證述之情節相符，並有台北縣
    政府警察局贓物認領保管單、車輛車牌失竊作業查詢報表、汽車行車執照、汽車
    強制保險卡、中日當鋪之當票、檯帳各一紙在卷可稽。本案事證明確，被告犯行
    洵堪認定。
二、核被告所為，係犯刑法第三百三十七條之侵占脫離本人所持有物罪，第三百三十
    五條第一項之普通侵占罪，第二百十六條、第二百十條之行使偽造私文書罪，及
    同法第二百十七條之偽造署押罪。其在中日當鋪當票上偽造「甲○○」署押之行
    為，係偽造當票私文書之階段行為；其偽造當票私文書後復持以行使，其偽造之
    低度行為，應為行使之高度行為所吸收，均不另論罪。被告所犯之普通侵占罪、
    行使偽造私文書罪、偽造署押罪三罪間，有方法結果之牽連關係，為牽連犯，應
    依刑法第五十五條之規定從一重論以刑法第二百十六條、第二百十條之行使偽造
    私文書罪。雖公訴人未起訴在中日當鋪檯帳上偽造「甲○○」署押之行為，惟此
    部分未起訴之犯罪事實，業據被告供承在卷，核與被害人詹俊良證述之情節相符
    ，並有檯帳一紙附卷可按，且與前揭行使偽造私文書、普通侵占之犯罪間有牽連
    犯關係，屬裁判上一罪，為起訴效力所及，本院自應併予審理。又被告所犯侵占
    遺失物罪與行使偽造私文書罪間，犯意各別，構成要件互殊，應分論併罰。爰審
    酌被告犯罪之動機、目的、手段，犯罪所生之危害，及犯罪後坦承犯行，態度尚
    稱良好等一切情狀，分別量處如主文所示之刑，並諭知罰金如易服勞役，有期徒
    刑如易科罰金之折算標準，以資懲儆。
三、中日當鋪之「當票」（一式二份）上「甲○○」之簽名各一枚、指印各一枚，及
    中日當鋪「檯帳」上「甲○○」之簽名一枚、指印一枚，係被告所偽造之署押，
    均應依刑法第二百十九條之規定宣告沒收。
據上論斷，應依刑事訴訟法第二百九十九條第一項前段、第二百七十三條之一第一項
，刑法第三百三十七條、第三百三十五條第一項、第二百十六條、第二百十條、第二
百十七條、第五十五條、第四十一條第一項前段、第四十二條、第二百十九條，罰金
罰鍰提高標準條例第一條前段、第二條，判決如主文。
本案經檢察官王家春到庭執行職務。
中      華      民      國    九十二    年     十二     月    二十五    日
                                        臺灣板橋地方法院刑事第庭
                                            法  官  鄭  水  銓
右正本證明與原本無異。
如不服本判決，應於判決送達後十日內，向本院提出上訴狀。
                                            書記官  謝  明  倫
中      華      民      國    九十二    年     十二     月    二十六    日
附錄本案論罪科刑法條全文：
刑法第三百三十七條
意圖為自己或第三人不法之所有，而侵占遺失物、漂流物或其他離本人所持有之物者
，處五百元以下罰金。
刑法第三百三十五條
意圖為自己或第三人不法之所有，而侵占自己持有他人之物者，處五年以下有期徒刑
、拘役或科或併科一千元以下罰金。
前項之未遂犯罰之。
刑法第二百十六條
行使第二百十條至第二百十五條之文書者，依偽造、變造文書或登載不實事項或使登
載不實事項之規定處斷。
刑法第二百十條
偽造、變造私文書，足以生損害於公眾或他人者，處五年以下有期徒刑。
刑法第二百十七條
偽造印章、印文或署押，足以生損害於公眾或他人者，處三年以下有期徒刑。
盜用印章、印文或署押，足以生損害於公眾或他人者，亦同。


司法院資訊處製作；財團法人民間司法改革基金會備份。
